臺灣臺北地方法院刑事判決　　　九十三年度交易字第一六○號
公　訴　人　臺灣臺北地方法院檢察署檢察官
被　　　告　乙○○原名周其雄.
選任辯護人　陳純仁律師
上列被告因業務上過失致人於死案件，經檢察官聲請以簡易判決
處刑（聲請簡易判決處刑案號：臺灣臺北地方法院檢察署九十二
年度偵字第一九七八六號），嗣經本院受理後（九十三年度簡字
第八○○號），認為不宜以簡易判決處刑，而改以通常程序審理
，本院判決如下：
    主  文
乙○○無罪。
    理  由
一、公訴意旨略以：被告乙○○（原名周其雄，民國九十三年八
    月二十六日改名）以開設早餐店為業，平日備有自用小貨車
    一輛，載運雞蛋等工作所需之物，係以駕駛車輛為附隨業務
    之人。其於九十二年九月十四日上午六時十五分許，駕駛車
    號ＤＮ─九一九七號自用小客貨車，沿臺北市大安區○○○
    路由西往東方向行駛內側第二車道，途經忠孝東路與建國南
    路路口時，本應注意在市區道路，時速不得超過五十公里及
    注意車前狀況，並隨時採取必要之安全措施，而依當時天候
    、地況均良好並無不能注意之情事，竟疏於注意貿然超速行
    駛，適與沿建國南路由北往南方向，闖越忠孝東路紅燈號誌
    ，由被害人王柏村所騎乘之車號ＢＫＺ─五二九號重型機車
    發生碰撞（被害人部分，除有違反交通號誌之行為外，其抽
    血酒精濃度值為一七二‧三ＭＧ／ＤＬ，相當於呼氣酒精濃
    度每公升○‧八六毫克，上開血液酒精濃度報告單上測定值
    換算呼氣酒精濃度每公升一‧七二三毫克，其換算公式有誤
    ，應以血液酒精濃度除以二百換算，附此敘明），致重型機
    車倒地，被害人因此受有蜘蛛膜下腔出血、主動脈剝離及骨
    盆腔骨折等多處傷害，嗣被害人經送國立臺灣大學醫學院附
    設醫院急救後，仍因顱內出血不治死亡，案經被害人之妻丙
    ○○提起告訴。因認被告涉犯刑法第二百七十六條第二項之
    業務上過失致人於死罪嫌（蒞庭檢察官於九十三年六月四日
    當庭更正起訴法條，見本院九十三年度交易字第一六○號刑
    事卷一第五十頁反面、第五十三頁）云云。
二、公訴人認定被告涉有上揭犯行，無非以：依臺北市車輛行車
    事故鑑定覆議委員會鑑定覆議意見書，其內覆議意見略以：
    (一)ＢＫＺ—五二九號重型機車違反號誌管制為肇事主因，駕
    駛酒精濃度超過規定標準。(二)ＤＮ─九一九七號自用小客貨
    車涉嫌超速行駛為肇事次因。被告汽車輪胎撞及機車後拖行
    該車，形成輪胎拖痕五十六‧一公尺，機車刮痕長五十七‧
    八公尺，汽車有涉嫌超速行駛之情事。綜上所述，被害人違
    反交通號誌管制，闖越交岔路口為本次事故主因，而被告駕
    車行經交岔路口，原不得超速行駛並應注意車前狀況，詎貿
    然超速通過，自不能僅以當時其車輛號誌為綠燈及未曾發現
    直行機車而得卸責，其有過失甚為顯然，被告之過失行為與
    被害人之死亡結果間，自具有相當因果關係。此外，並有警
    製道路交通事故談話紀錄表、現場及車損照片在卷可稽，又
    被害人確因本件車禍死亡，亦經檢察官督同檢驗員到場相驗
    屬實，製有相驗筆錄、驗斷書、相驗屍體證明書、照片十四
    張附卷足憑，為其主要論據。
三、訊據被告乙○○固坦承於前開時間駕車行經該處與被害人王
    柏村所騎乘之機車發生撞擊，致被害人車禍身亡等情不諱，
    惟堅詞否認有何業務上過失致人於死犯行，辯稱：伊所駕駛
    之車是私人自用，僅為上下班之代步工具及載一些早餐店之
    東西而已，並非以駕車為職業。又臺北市車輛行車事故鑑定
    覆議委員會鑑定結果並未認定伊有「未注意車前狀況」情事
    ，且伊行車方向左側之安全島上植有樹叢，當時伊是在第二
    快車道上行駛，被害人則是酒後闖紅燈自左側疾駛而來，在
    伊行駛出該路口之前根本無法看見左側騎機車之人車，而伊
    汽車剛行駛出路口，被害人之機車即已衝至伊汽車左前方，
    碰撞必在剎那間發生，當時伊顯然已不可能會有反應之時間
    及距離，換言之，已處於不能注意之狀態下，根本無從避免
    車禍發生。檢察官認為伊涉嫌超速，以伊汽車輪胎撞及機車
    後拖行該車，形成輪胎拖痕五十六‧一公尺，機車刮痕長五
    十七‧八公尺，汽車有涉嫌超速行駛之情事為據，惟目擊證
    人劉顏銘曾於偵查中到庭明確結證當時伊之車速約為時速四
    十至五十公里，檢察官更訊明劉顏銘係有多年駕駛經驗之人
    ，則渠對於伊車速之證言自應有相當之可信度，且臺北市○
    ○○路由西往東近建國南路口有一具測速照相機，如當時伊
    超速行駛該路口，理應會被拍照罰鍰，至於伊汽車之右輪於
    現場路面上雖遺有五十六‧一公尺之痕跡，不能根據該痕跡
    即認為伊之車速過快，因伊汽車遭機車卡住甚至拖起離地，
    使伊汽車三輪無法著地，促使伊汽車無法完全發揮煞車正常
    功能，因滑動而造成較長之痕跡遺留路面，實屬當然，否則
    伊立即採煞車板之狀態下，怎會只留右側輪胎痕跡，左側卻
    無任何煞車之痕？且現場圖記載該痕為「輪胎拖痕」，並未
    記載其為「煞車痕」，尤不能以煞車痕之觀念來推測伊之車
    速甚明。另被害人係酒後闖紅燈自北向南疾駛而來，伊汽車
    剛駛出路口，被害人之機車已衝至被告汽車左前方，當時伊
    顯然已不可能會有反應防免之時間及距離，依「信賴保護原
    則」，不應令伊負過失責任，本件交通事故之發生，與被告
    之車速毫無相當因果關係，與被害人之闖紅燈行為始具有相
    當因果關係，且屬唯一可歸責之因素等語。
四、按犯罪事實應依證據認定之，無證據不得認定犯罪事實。又
    不能證明被告犯罪者，應諭知無罪之判決，刑事訴訟法第一
    百五十四條第二項、第三百零一條第一項分別定有明文。次
    按事實之認定，應憑證據，如未能發現相當證據，或證據不
    足以證明，自不能以推測或擬制之方法，為裁判基礎（最高
    法院四十年臺上字第八六號判例參照）。且認定犯罪事實所
    憑之證據，雖不以直接證據為限，間接證據亦包括在內，然
    而無論直接證據或間接證據，其為訴訟上之證明，須於通常
    一般之人均不致有所懷疑，而得確信其為真實之程度者，始
    得據為有罪之認定，倘其證明尚未達到此一程度，而有合理
    之懷疑存在而無從使事實審法院得有罪之確信時，即應由法
    院為諭知被告無罪之判決（最高法院七十六年臺上字第四九
    八六號判例參照）。次按汽車駕駛人，因可信賴其他參與交
    通之對方亦能遵守交通規則，且衡諸日常生活經驗及一般合
    理駕駛人之注意能力，已為必要之注意，並已採取適當之措
    施，或縱未採取適當之措施，仍無法避免交通事故之發生時
    ，該汽車駕駛人對於信賴對方亦能遵守交通規則乃竟違規之
    行為，自無預防之義務，難謂該汽車駕駛人即有能注意而不
    注意之過失，而令負過失之責任（最高法院九十年度臺上字
    第二四○○號判決參照）。
五、經查：
  (一)目擊證人劉顏銘於偵查中結證稱：我在過馬路，我走忠孝東
    路上，從西往東方向穿建國高架橋，我走在忠孝東路南側，
    我在等紅燈。變綠燈我過馬路，到了一半時還未到建國高架
    橋時聽到撞擊聲，我向左看，看到箱型車與機車撞擊，二車
    一起滑行，一下就分開了，箱型車行向與我相同，但機車方
    向我沒有看到，我是八到十秒聽到撞擊聲等語（見臺灣臺北
    地方法院檢察署九十二年度偵字第一九七八六號偵查卷第五
    十九頁至第六十一頁）。被告於案發當日警詢及偵查中則供
    稱：當天上午我六點出發，要去臺北市○○○路○段開早餐
    店，我車沿忠孝東路西往東行駛第二車道，我見忠孝東路為
    全綠燈，至靠近路口時我減速，我準備往右變換車道，所以
    我看右方，進入路口時，突然看見左側ＢＫＺ—五二九重機
    由建國南路北向南行駛，但不知行駛何車道，該車前車頭撞
    及我車左前車頭之後，該車駕駛彈至我引擎蓋上，其機車卡
    至我車右前輪下，致我車無法煞停向前滑等語（見臺灣臺北
    地方法院檢察署九十二年度相字第六二二號相驗卷第二十頁
    、第二十五頁反面至第二十六頁）。由目擊證人劉顏銘證述
    ：我由忠孝東路西往東方向穿越建國高架橋，變綠燈我過馬
    路，到一半時還未到建國高架橋時聽到撞擊聲，我是八到十
    秒聽到撞擊聲等語，足徵證人劉顏銘當時之行向與被告駕車
    行駛之方向相同，而證人劉顏銘既於綠燈行走後八至十秒間
    始聽聞本件交通事故撞擊聲，顯見被告供稱伊當時行車方向
    之燈號為綠燈，堪信屬實。參以本件交通事故發生地為臺北
    市大安區○○○路、建國南路口，該處為四岔路，設有行車
    管制號誌，二車車損情形為車號ＢＫＺ—五二九號重機車左
    側車身凹破損、右側車身凹破損、後輪斷裂，車號ＤＮ─九
    一九七號自用小客貨車車頭凹破損、右前保險桿擦痕、前車
    頭防撞桿凹陷、引擎蓋凹陷、擋風玻璃裂痕，有臺北市○○
    ○○○道路交通事故現場圖、道路交通事故補充資料表、道
    路交通事故照片在卷可稽（見同上相驗卷第十八頁、第二十
    一頁、同上本院卷一第三十四頁至第四十三頁），可資研判
    兩車並非同向行駛。綜上可知被告辯稱伊當時行車方向之燈
    號為綠燈，係被害人騎乘機車由建國南路北往南方向闖紅燈
    行駛而來致遭其撞及等語，堪以信實。又被害人抽血酒精濃
    度值為一七二‧三ＭＧ／ＤＬ，相當於呼氣酒精濃度每公升
    ○‧八六毫克，有臺北市立中興醫院血液酒精濃度測試單在
    卷可稽（見同上第一九七八六號偵查卷第四頁），足見被害
    人於案發時係酒後駕車。本件交通事故經送臺北市車輛行車
    事故委員會及臺北市車輛行車事故鑑定覆議委員會鑑定，鑑
    定結果均認被害人違反號誌管制為肇事主因（見同上第一九
    七八六號偵查卷第一二八頁至第一二九頁、第一四六頁至第
    一四七頁），足證本件交通事故肇事主因確為被害人違反號
    誌管制，且其血液酒精濃度亦超過標準，合先敘明。
  (二)另被害人遭被告所駕駛之自用小客貨車撞及後，受有蜘蛛膜
    下腔出血、主動脈剝離及骨盆腔骨折等多處傷害，經送國立
    臺灣大學醫學院附設醫院急救後，仍因顱內出血不治死亡，
    亦經檢察官督同檢驗員相驗屬實，有臺灣臺北地方法院檢察
    署相驗筆錄、驗斷書、相驗屍體證明書、相驗照片在卷可佐
    （見同上相驗卷第二十四頁、第二十八頁、第二十九頁至第
    三十二頁、同上第一九七八六號偵查卷第五頁至第十一頁）
    ，及國立臺灣大學醫學院附設醫院九十二年十一月六日（九
    十二）校附醫秘字第九二○○二一二一一六號函檢送之被害
    人急診病歷資料在卷可資佐證（見同上第一九七八六號偵查
    卷第八十一頁至第一一二頁）。茲所應審究者乃被告是否有
    涉嫌超速、疏未注意車前狀況等肇事因素，及本案有無信賴
    原則之適用，暨被告所為與被害人死亡間，有無相當因果關
    係。
  (三)關於被告是否涉嫌超速一節，公訴人認被告就本件交通事故
    之發生負有過失責任，其所依憑之證據無非係以臺北市車輛
    行車事故委員會鑑定意見書及臺北市車輛行車事故鑑定覆議
    委員會鑑定覆議意見書咸認被告汽車撞及機車後拖行該車，
    形成輪胎拖痕五十六‧一公尺，機車刮痕長五十七‧八公尺
    ，汽車有涉嫌超速行駛之情事（見同上第一九七八六號偵查
    卷第一二八頁、第一四七頁）。
    1.經本院向臺北市政府交通局函詢有關輪胎拖痕與煞車痕之
      不同，及何以研判被告駕駛之自用小客貨車有超速行駛之
      情事，該局於九十三年六月十八日以北市交五字第○九三
      三二八五五七○○號函覆以：「二、‧‧‧輪胎煞車痕係
      輪胎鎖死在地面摩擦所形成之痕跡。輪胎拖痕係輪胎未鎖
      死仍繼續滾動，輪胎滾動方向與車輛移動方向不同，輪胎
      在地面摩擦所形成之痕跡。三、本案因重機車卡於自小客
      貨車右前輪推行，形成五十七‧八公尺之刮地痕，刮地痕
      可依汽車煞車距離、行車速度及道路摩擦係數對照表換算
      車速，而摩擦係數實務上以○‧五換算。刮地痕五十七‧
      八公尺換算自小客貨車時速已有涉嫌超速之情事」等語（
      見同上本院卷一第六十六頁）。
    2.經本院再函詢該局：(一)該函所示「汽車煞車距離、行車速
      度及道路摩擦係數對照表」，是否即為「一般公路汽車煞
      車距離、行車速度對照表」？(二)該函所示刮地痕可依汽車
      煞車距離、行車速度及道路摩擦係數對照表換算車速，請
      具體計算本案被告駕駛之自用小客貨車當時之可能車速為
      何？(三)一般情形下，汽車煞車距離、行車速度及道路摩擦
      係數對照表內所指煞車距離，係以煞車痕為計算標準，抑
      或以刮地痕、或輪胎拖痕為計算標準？(四)該函表示可以刮
      地痕換算之基礎為何？該局於九十三年十月二十七日以北
      市交五字第○九三三五○五四六○○號函覆以：「(一)本局
      前函所稱『汽車煞車距離、行車速度及道路摩擦係數對照
      表』即為『一般公路汽車煞車距離、行車速度對照表』。
      (二)刮地痕換算車速之公式為：二五四×煞車距離×摩擦係
      數（實務上以○‧五）開根號。本案Ｂ車（即被告駕駛之
      自用小客貨車）推行機車五十七‧八公尺，換算其車時速
      約八十五‧六公里。(三)一般情形『汽車煞車距離、行車速
      度及道路摩擦係數對照表』係以煞車痕為計算標準。(四)刮
      地痕同煞車痕均係基於物理能量守恆之原理，參考『一般
      公路汽車煞車距離、行車速度對照表』惟其因摩擦係數較
      低，煞車痕以○‧八，刮地痕以○‧五換算」等語（見同
      上本院卷一第一三○頁）。
    3.再經本院向該局函詢：刮地痕之摩擦係數以○‧五換算之
      依據，該局於九十三年十一月十六日以北市交五字第○九
      三三五三九一四○○號函覆本院以：「有關刮地痕摩擦係
      數及換算一節，目前國內尚無相關研究，惟實際上需要係
      參考日本學者林洋所著，大陸翻譯之『實用汽車事故鑑定
      學』第五十八頁（上表係美國學者Ｃ. Ｙ. Ｗａｒｎｅｒ
      之研究，下表則為林洋自行測試之結果），本府則採保守
      係數○‧五計算」等語（見同上本院卷一第一九一頁至第
      一九二頁）。
    4.證人即臺北市政府交通局科員甲○○於本院審理時則結證
      稱：臺北市交通局九十三年六月十八日北市交五字第○九
      三三二八五五七○○號函係臺北市車輛行車事故鑑定覆議
      委員會某委員之意見，該委員是說汽車卡住機車，從動到
      靜之刮地痕之距離可以推算當時之汽車時速，只是摩擦係
      數換一下，當時我們是用最保守之○‧五摩擦係數來換算
      ，該函是根據該委員之意見來說明當初覆議意見形成之過
      程，另臺北市交通局九十三年十月二十七日北市交五字第
      ○九三三五○五四六○○號函所計算之車速是依照汽車四
      輪鎖死之狀況來計算，鑑定時並沒有根據林洋的表討論，
      只是討論刮地痕還是可以換算車速，林洋的表是事後才去
      找的等語（見同上本院卷一第二一一頁至第二一五頁）。
    5.綜上，足見臺北市政府交通局係經本院多次函詢後，始以
      被害人機車卡於自小客貨車右前輪下推行所形成五十七‧
      八公尺之刮地痕，參考一般公路汽車煞車距離、行車速度
      對照表，並參酌日本學者林洋所著，大陸翻譯之實用汽車
      事故鑑定學中美國學者Ｃ. Ｙ. Ｗａｒｎｅｒ之研究，及
      林洋自行測試之結果，刮地痕摩擦係數採係數○‧五計算
      出被告當時之車時速約八十五‧六公里，而臺北市車輛行
      車事故鑑定覆議委員會鑑定時並未就刮地痕如何換算車速
      詳加討論、計算。
    6.惟依目擊證人劉顏銘於偵查中結證稱：案發時我在等紅綠
      燈，變綠燈時，我走在忠孝東路南側，由西往東方向穿越
      建國高架橋，到一半還未到建國高架橋時聽到撞擊聲，我
      向左看，看到箱型車與機車撞擊，二車一起滑行，一下就
      分開了，二部車就停下來，汽車的車速約四、五十公里等
      語（見同上第一九七八六號偵查卷第五十九頁、第六十一
      頁），被告並無超速行駛之情形。
    7.經本院將本案全部卷證資料再送請國立交通大學鑑定本件
      交通事故肇事原因。
      (1)該所於九十四年六月二十日以交大管運字第○九四○○
        ○二四四一號函檢附之行車事故鑑定意見書鑑定意見認
        ：「一、根據原廠所出具證明顯示，小客貨車（ＤＮ—
        九一九七，引擎號碼四Ｇ六三Ｒ○一一一四○）於出廠
        時即配備ＡＢＳ（防車輪鎖止煞車）系統（參同上本院
        卷二第四頁中華汽車工業股份有限公司九十四年三月十
        日（九四）中車業發字第九四○二四三號函），即該車
        在緊急煞車狀況下，應不易在地面留下輪胎摩痕。二、
        現場照片顯示ＤＳＣＦ○八四一（見同上本院卷一第三
        十八頁上）為機車遭自小客貨車撞擊倒地後，在地面第
        一次觸擊之明顯砍剁刮痕（ｃｈｏｐｓ）；ＤＳＣＦ○
        八四二左下方為前一照片ＤＳＣＦ○八四一痕跡末端，
        中央部位則屬一般刮痕；ＤＳＣＦ○八四五（見同上本
        院卷一第三十七頁上）、ＤＳＣＦ○八四六於典型之平
        直狀，且沿途寬度出現變異，推斷為機車輪胎非直立狀
        所遺留；ＤＳＣＦ○八四八（見同上本院卷一第三十六
        頁上）輪痕終段出現明顯週期性兩緣均勻波浪狀，益佐
        證前述『輪胎非直立狀所遺留』推論之正確性。則排除
        肇事現場路面痕跡為小客貨車之煞車痕；據此及前述意
        見(一)，則交通事故中推算車速之地面煞車痕跡長度，在
        本肇事案件中無從測量或得知。三、按以地面刮痕長度
        推算車速，係量測運動體在滑行面刮擦所遺留痕跡長度
        ，再代入適當摩擦係數作為減速度大小，以運動方程式
        求算。本案地面刮痕係機車遭小客貨車輾壓推擠所造成
        ，與前述理論狀況完全不同，不得據以推算肇事小客貨
        車或機車速度。四、綜合前述，本案尚無具體跡證足以
        推算車禍發生時雙方車速等語（見同上本院卷二第二十
        五頁至第二十六頁）。
      (2)上開鑑定意見第二點認起訴書所指被告所駕駛自用小客
        貨車右後輪之輪胎拖痕五十六‧一公尺應有訛誤，推斷
        應係被害人所騎乘機車造成之輪胎摩痕一情，核與財團
        法人車輛研究測試中心九十三年十一月三十日以車整字
        第○九三○○○二一五六號函：「二、經本中心檢視貴
        院提供之交通事故現場圖及交通事故照片後，貴院函中
        所述之『輪胎拖痕』本中心認為較有可能因小客貨車右
        前輪卡住機車，機車之前輪與地面摩擦產生之痕跡，而
        非小客貨車右後輪拖曳痕跡。」等語相符（見同上本院
        卷一第一九六頁），且立論有據合理。
      (3)至於前開鑑定意見第三點認本案無法以刮地痕長度五十
        七‧八公尺推算被告所駕駛之自用小客貨車之車速部分
        ，業據鑑定人國立交通大學運輸科技與管理研究所副教
        授兼臺灣省竹苗區車輛行車事故鑑定委員會委員吳宗修
        到庭解釋：以地面刮痕長度推算車速係指運動體在地面
        刮出一條痕跡，要推算刮痕起點之速度，就是要放入一
        個減速之係數即兩個材料間之摩擦程度，通稱摩擦係數
        ，算出其速度，刮地痕之摩擦係數目前沒有比較完整的
        ，片段的數字還不被公認接受等語明確（見同上本院卷
        二第四十九頁）。就本案無法以刮地痕長度五十七‧八
        公尺推算被告所駕駛車輛之車速部分，鑑定人吳宗修亦
        詳細證述：本案是機車在刮，但是上面有汽車，汽車本
        身有速度，與上開單一運動體之情形截然不同，二者係
        數會不會相同，因為全世界實驗很少，現在沒有公認之
        係數可以用，我現在很難說，我不作這個判斷等語（見
        同上本院卷二第四十九頁反面至第五十頁）。查美國學
        者Ｃ. Ｙ. Ｗａｒｎｅｒ之研究，及林洋自行測試之摩
        擦係數測量結果表（見同上本院卷一第一九二頁），應
        係指單一運動體，例如：翻車的轎車在乾燥的草叢上滑
        行、車身外板對瀝青路面、車身外板對泥土路面（天然
        路面）、翻倒摩托車的滑行，在地面刮出一條痕跡，要
        推算刮痕起點之速度等而製作之摩擦係數表，此由臺北
        市政府交通局九十三年十一月十六日北市交五字第○九
        三三五三九一四○○號函檢附之日本學者林洋所著，大
        陸翻譯之『實用汽車事故鑑定學』第五十八頁摘錄節本
        全未記載係二個運動體同時重疊作動之相關文字可證，
        且核與鑑定人吳宗修結證稱：美國學者Ｃ. Ｙ. Ｗａｒ
        ｎｅｒ之研究，及林洋自行測試之摩擦係數測量結果表
        ，就我所知都是單一運動體，我看過德國完整的實驗資
        料等語相符（見同上本院卷二第五十三頁）。是國立交
        通大學鑑定意見第三點認本案地面刮痕係機車遭自用小
        客車輾壓推擠所造成，與單一運動體在滑行面刮擦所遺
        留痕跡長度代入適當摩擦係數後，以運動方程式求算該
        運動體之速度，顯然不同，不能比附援引據以推算本件
        交通事故發生時自用小客貨車或機車速度一節，即堪採
        信，而臺北市政府交通局據以計算被告當時時速約八十
        五‧六公里，認被告涉嫌超速行駛，其立論基礎顯有違
        誤，亦與證人劉顏銘之證詞不符，自不足採。
      8.此外，臺北市政府警察局交通警察大隊設置於忠孝東路
        、建國南路口（西往東方向）之固定式雷達測速照相設
        備，係於九十二年間辦理正式驗收完成，九十二年九月
        十四日該測速照相桿尚未運作，未拍攝超速違規相片，
        有該大隊九十三年十一月十六日北市警交大三字第○九
        三六六八四一二○○號函附卷足憑（見同上本院卷一第
        一八二頁），又案發當時臺北市政府警察局一一○報案
        專線受理民眾四通電話報案，除證人劉顏銘外並無其他
        目擊該交通事故之人，有臺北市政府警察局於九十三年
        六月二十一日以北市警勤字第○九三三七六七八五○○
        號函檢附之臺北市政府警察局勤務指揮中心受理各類案
        件紀錄單影本四紙、本院公務電話紀錄在卷可參（見同
        上本院卷一第七十一頁至第七十六頁、第一○○頁至第
        一○四頁），均無法證明被告案發時有超速行駛之情事
        。
  (四)關於被告有無疏未注意車前狀況，及本案有無信賴原則之適
    用一節。按汽車行駛時，駕駛人應注意車前狀況，並隨時採
    取必要之安全措施，道路交通安全規則第九十四條第三項固
    有明文。被告為汽車駕駛人，於上揭時地駕車行經上開交岔
    路口時，自應遵守道路交通安全規則規定，注意車前狀況，
    並隨時採取必要之安全措施。次按汽車駕駛人對於防止危險
    發生之相關交通法令之規定，業已遵守，並盡相當之注意義
    務，以防止危險發生，始可信賴他人亦能遵守交通規則並盡
    同等注意義務。若因此而發生交通事故，方得以信賴原則為
    由免除過失責任（最高法院八十四年臺上字第五三六○號判
    例參照）。本件交通事故發生地為臺北市大安區○○○路、
    建國南路口，該處為四岔路，設有行車管制號誌，肇事主因
    為被害人違反號誌管制，被害人之血液酒精濃度亦超過標準
    ，均如前述，被告駕車行經臺北市大安區○○○路與建國南
    路交岔路口時，見其行向之號誌為綠燈並已通行八至十秒，
    當可信賴南北行向之被害人遵守交通號誌而暫停，而被告係
    在其車道正常行駛並無積極證據證明其有超速，且依法律、
    習慣及日常生活經驗觀之，其無從預知被害人闖越紅燈及酒
    後駕車之違規行為，嗣其發現被害人闖越紅燈，已無充足之
    時間採取適當之措施以避免交通事故之發生，其對於防止危
    險發生之相關交通法令之規定，業已遵守，並盡相當之注意
    義務，以防止危險發生，自可信賴被害人亦能遵守交通規則
    並盡同等注意義務，而因此發生交通事故，被告即得以信賴
    原則為由免除過失責任。
  (五)至於被告所駕駛之自用小客貨車與被害人所騎乘之重型機車
    發生碰撞，致重型機車倒地，被害人因此受有蜘蛛膜下腔出
    血、主動脈剝離及骨盆腔骨折等多處傷害，嗣被害人經送國
    立臺灣大學醫學院附設醫院急救後，仍因顱內出血不治死亡
    ，亦如前述。末按刑法上之過失，其過失行為與結果間，在
    客觀上有相當因果關係始得成立。所謂相當因果關係，係指
    依經驗法則，綜合行為當時所存在之一切事實，為客觀之事
    後審查，認為在一般情形下，有此環境、有此行為之同一條
    件，均可發生同一之結果者，則該條件即為發生結果之相當
    條件，行為與結果即有相當之因果關係。反之，若在一般情
    形下，有此同一條件存在，而依客觀之審查，認為不必皆發
    生此結果者，則該條件與結果不相當，不過為偶然之事實而
    已，其行為與結果間即無相當因果關係（最高法院七十六年
    臺上字第一九二號判例參照）。本件交通事故之肇事主因為
    被害人違反號誌管制，且其血液酒精濃度亦超過標準，被告
    則查無超速或其他違規事實，如被害人依規定駕車即不致於
    肇事死亡，是被害人雖係因本件交通事故導致死亡，但被告
    既經本院認定為無過失，被害人死亡之結果即與被告之駕駛
    行為無相當因果關係。此外，復查無其他積極證據足認被告
    有何公訴人所指之業務過失致人於死犯行，既不能證明被告
    犯罪，自應為無罪判決之諭知。
  (六)至於公訴人聲請傳喚當時到現場處理之警員及製圖之警員，
    說明當初現場圖所畫之Ｂ車輪胎拖痕究竟為被告所駕自用小
    客貨車之輪胎拖痕或是鑑定人所證之機車輪胎非直立狀所遺
    留，惟當時到現場處理之警員及製圖之警員吳忠泰業據本院
    於九十三年十一月一日傳訊到庭結證：Ｂ車輪胎拖痕現場圖
    只有繪製一道，但是因為當時滿混亂的，所以有照片當輔助
    等語明確（見同上本院卷一第一四二頁），本院認依現場照
    片及鑑定人之鑑定意見已足資判斷，且臺北市交通局據以判
    斷被告是否超速者乃機車刮痕而非輪胎拖痕，故無再予傳喚
    之必要；公訴人另聲請向臺灣省竹苗區車輛行車事故鑑定委
    員會及國立交通大學調取鑑定人吳宗修參與鑑定之其他案件
    相關資料，惟鑑定人吳宗修係自七十九年起即任職於國立交
    通大學運輸科技與管理研究所之專任副教授，並自八十二年
    起兼任臺灣省竹苗區車輛行車事故鑑定委員會委員，且前於
    國立交通大學土木工程系就讀時，修習甚多動力學、靜力學
    等工程力學課程，其專精領域係交通事故鑑定，業據其陳明
    在卷，並有國立交通大學九十四年七月十五日交大管運字第
    ○九四○○二八九八號函（見同上本院卷二第三十二頁）及
    臺灣省竹苗區車輛行車事故鑑定委員會勘查證在卷足憑（見
    同上本院二第六十二頁），本件係由國立交通大學依程序分
    案予吳宗修鑑定，鑑定前亦因資料不全而要求本院及警察機
    關補送相關證據資料始行鑑定，足徵其鑑定嚴謹周延，於本
    院作證時，對於檢辯雙方交互詰問之問題及本院所詢疑問，
    均能適切說理解釋回答，其專業性業經交互詰問過程，使本
    院獲得其確有交通事故鑑定之專業知識與經驗之心證，本院
    認檢察官上開聲請已無調查必要，附此敘明。
據上論斷，應依刑事訴訟法第三百零一條第一項，判決如主文。
本案經檢察官陳淑雲到庭執行職務
中    華    民    國  九十四  年    九    月   十九   日
                          臺灣臺北地方法院交通法庭
                              審判長法  官  吳靜怡
                                    法  官  王綽光
                                    法  官  孫萍萍
以上正本證明與原本無異。
如不服本判決，應於判決送達後十日內向本院提出上訴狀。
                                    書記官  張汝琪
中    華    民    國  九十四  年    九    月   十九   日
